高雄高等行政法院判決　　　　　　　　　　　　　　　九十三年度訴字第五十九號
　　原　　　告　甲○○
　　送達代收人　蔡王閃
　　被　　　告　高雄市立空中大學
　　代　表　人　乙○○　校長
　　訴訟代理人　丙○○
右當事人間因有關教育事務事件，原告提起行政訴訟。本院判決如左：
　　主  文
原告之訴駁回。
訴訟費用由原告負擔。
　　事  實
甲、事實概要：
緣原告於民國（下同）八十九年十一月間，以校外所修一百四十個學分，向被告申請
抵免學分，惟被告只核准抵免四十個學分，原告不服，向高雄市政府提起訴願，並經
高雄市政府以高市府訴三字第二一○六一號訴願決定，撤銷原處分，由原處分機關即
被告於二個月內另為適法之處分，被告乃依訴願決定意旨，核准抵免最高上限六十個
學分採計於原告之畢業學分。原告仍表不服，乃逕行提起本件行政訴訟。
乙、兩造聲明：
一、原告聲明求為判決：執行最初原處分高雄市立空中大學學分抵免會議審核結果決
    定：「可抵八十一學分」。
二、被告聲明求為判決：原告之訴駁回。
丙、兩造爭執之要點：
一、原告主張之理由：
（一）原告因信賴被告之舊學分抵減辦法而就讀，並於取得被告全修生資格後，即以
      各種管道向被告申請按舊學分抵減辦法抵減，但卻遭拒抵或拖延。曾經原告提
      起訴願及行政訴訟，而經高雄市政府九十年五月三十日高市府訴字第二一○六
      一號作成訴願決定及最高行政法院九十二年度判字第二四○號判決在案。
（二）原告要求抵免一百零八學分，被告學分抵免審核會議審核結果可抵八十一學分
      ，被告卻以新修正抵免法，表示可抵免六十學分，不執行抵免八十一學分。
二、被告主張之理由：
（一）按「原告之訴，依其所訴之事實，在法律上顯無理由者，行政法院得不經言詞
      辯論，逕以判決駁回之。」行政訴訟法第一百零七條第三項訂有明文。而欠缺
      當事人適格、權利保護必要之要件者，係屬原告之訴在法律上顯無理由，應以
      判決駁回（最高行政法院九十年度五月份庭長法官聯席會議紀錄參照）。又按
      提起任何訴訟，請求裁判均應以有權利保護必要為前提，具備權利保護必要者
      ，其起訴始有值得權利保護之利益存在（吳庚著行政爭訟法論修訂版第八十九
      頁參照）。
（二）卷查本案，九十年五月三十日高市府訴三字第二一○六一號訴願決定，撤銷原
      處分，由原處分機關即被告於二個月內另為適法之處分，係將原告所爭執，而
      提起訴願求為撤銷之原處分予以撤銷，並命被告於二個月內另為適法之處分，
      則此訴願決定並未對原告造成任何權利或法律上之利益損害，依上開所述，即
      係欠缺保護之必要。
    理  由
一、按「原告之訴，依其所訴之事實，在法律上顯無理由者，行政法院得不經言詞辯
    論，逕以判決駁回之。」行政訴訟法第一百零七條第三項定有明文。次按人民因
    學生身分受學校之處分，得否提起行政爭訟，應就其處分內容分別論斷。如學生
    所受處分係為維持學校秩序、實現教育目的所必要，且未侵害其受教育之權利者
    ，除循學校內部申訴途徑謀求救濟外，尚無許其提起行政爭訟之餘地。反之，如
    學生所受者為退學或類此處分，則其受教育之權利已受侵害，應許其用盡校內申
    訴途徑後，依法提起訴願及行政訴訟，業經司法院釋字第三八二號解釋在案（參
    照解釋理由書）。
二、經查，本件原告於八十八年二月間向被告申請登記入學為全修生，經修得二十九
    學分後，在八十九年三月申請選系，同年四月十日辦理休學且完成退費手續，同
    年十月辦理復學並依規定領取選系學生證，並於八十九年十一月十三日提出學分
    抵免申請。案經被告於同年十二月二十日召開學分抵免審核會議審核結果，可抵
    免科目計八十一學分，惟因認原告之最高學歷為高雄市私立復華中學畢業，所提
    出抵免之學分係其在國內各大學進修部及推廣教育中心所修得，故被告乃依其學
    分抵免辦法第六條前段規定，核予四十學分，其餘則予以否准；原告不服，向高
    雄市政府提起訴願，經高雄市政府以原處分有可議之處，而以九十年五月三十日
    高市府訴三字第二一○六一號訴願決定，撤銷原處分，由原處分機關即被告於二
    個月內另為適法之處分，此有上開訴願決定書附卷可稽；嗣被告依訴願決定意旨
    ，已重作核准抵免最高上限六十個學分採計於原告之畢業學分之處分等情，此觀
    原告起訴狀記載甚明。則原告提起本件訴訟主張應依最初八十九年十二月二十日
    所召開學分抵免審核會議審核結果，依可抵免科目八十一學分全部採列於畢業總
    學分，而聲明求為判決：「執行最初原處分高雄市立空中大學學分抵免會議審核
    結果決定：『可抵八十一學分』」；核其性質，不論原告係提起行政訴訟法第五
    條之課予義務訴訟或同法第八條之一般給付訴訟，因原告申請學分抵免事項係學
    校為達成教育目的而所為之管理行為，並不直接涉及學生身分之改變並損及其受
    教育之機會，揆諸司法院釋字第三八二號解釋意旨，原告對系爭學分之抵免除循
    學校內部申訴途徑謀求救濟外，尚無許其提起行政爭訟之餘地（最高行政法院九
    十一年度裁字第六四六號、九十一年度裁字第五○一號判決參照），從而本件原
    告之訴即屬欠缺權利保護必要，而不應准許。
三、綜上所述，本件原告之訴，依其所訴之事實，在法律上為顯無理由，爰不經言詞
    辯論，逕以判決駁回之。
四、據上論結，本件原告之訴為顯無理由，依行政訴訟法第一百零七條第三項、第九
    十八條第三項前段，判決如主文。
中　　　華　　　民　　　國    九十三　　年　  　五　　　月　　三十一　　日
                              高雄高等行政法院第一庭
                                          審判長法官　　陳光秀
                                          法      官　　楊惠欽
                                          法      官　  簡慧娟
右為正本係照原本作成。
如不服本判決，應於判決送達後二十日內向本院提出上訴書狀，其未表明上訴理由者
，應於提起上訴後二十日內向本院提出上訴理由書（須按對造人數附繕本）；如於本
判決宣示或公告後送達前提起上訴者，應於判決送達後二十日內補提上訴理由書（須
附繕本）。未表明上訴理由者，逕以裁定駁回。
提起上訴應預繳送達用雙掛號郵票七份（每份三十四元）。
中　　　華　　　民　　　國    九十三　　年　  　五　　　月　　三十一　　日
                                          法院書記官    楊曜嘉
